臺灣屏東地方法院民事裁定
111年度司監宣字第5號
聲  請  人  張平順  

受 監護 人  張乃臻  

關  係  人  謝平和  

上列聲請人聲請選任特別代理人事件，本院裁定如下：
    主  文
選定謝平和（男、民國00年00月00日生、身分證統一編號：Z000
000000號）擔任受監護宣告人張乃臻（女、民國00年00月00日生
、身分證統一編號：Z000000000號）於辦理被繼承人張林金美遺
產繼承分割相關事宜之特別代理人。
聲請程序費用新臺幣1,000 元由受監護宣告人張乃臻負擔。
    理  由
一、本件聲請意旨略以：聲請人為張乃臻之父，張乃臻前經法院
    裁定宣告其為受監護宣告人，並由聲請人擔任監護人。因聲
    請人之配偶即受監護宣告人之母親張林金美，於民國111年2
     月26日死亡，聲請人與受監護宣告人於辦理繼承分割相關
    事宜時，因與受監護宣告人張乃臻利益相左，依法不得代理
    ，爰依法請求選定謝平和擔任受監護宣告人張乃臻於辦理被
    繼承人張林金美遺產繼承與分割相關事宜之特別代理人。
二、按監護人之行為與受監護人之利益相反或依法不得代理時，
    法院得因監護人、受監護人、主管機關、社會福利機構或其
    他利害關係人之聲請或依職權，為受監護人選任特別代理人
    ，此即民法第1113條準用同法第1098條第2 項之規定。又該
    條所定「依法不得代理」係採廣義解釋，包括民法第106 條
    禁止自己代理或雙方代理之情形，以及其他一切因利益衝突
    、法律上禁止代理之情形而言。
三、經查，聲請人主張之事實，業據其提出家事聲請狀、戶籍及
    除戶謄本、繼承系統表、財政部南區國稅局東港稽徵所遺產
    稅免稅證明書、遺產分割協議書、受監護宣告人南州郵局存
    摺封面及內頁影本等件為證，並經本院職權調取110 年度監
    宣字第118 號查核無訛，堪信聲請人主張為真實。又據上開
    資料所示，被繼承人張林金美之遺產總額經財政部南區國稅
    局核定價額係新臺幣（下同）9,705,030 元，是以本件被繼
    承人張林金美之遺產依法即由本件聲請人張平順、受監護宣
    告人張乃臻及被繼承人之其他直系血親卑親屬張永昌、張延
    賜按人數平均分配，故受監護宣告人張乃臻之應繼分應係遺
    產總額之4 分之1 即核定價額2,426,258元（個位數以下4 
    捨5 入）。又繼承人間上開遺產分割協議，均由聲請人單獨
    繼承，受監護宣告人未繼承任何遺產，顯有侵害其利益情事
    ，惟嗣經聲請人分別於111 年5 月23日、111 年7 月7 日合
    計匯款250 萬元至受監護宣告人之郵局帳戶，此有受監護宣
    告人之南州郵局存摺封面及內頁影本在卷可憑。是以本件受
    監護宣告人分得存款已逾其應繼分2,426,258元，應認已無
    侵害其利益之情事。
四、本院審酌張乃臻為受監護宣告之人，聲請人為其監護人，惟
    聲請人與張乃臻又同為張林金美之繼承人，在辦理張林金美
    之遺產繼承與分割事宜時，顯有利益衝突之情，依法不得代
    理，自有為張乃臻選任特別代理人之必要。再者，聲請人並
    已依據本院100 年度監宣字第118 號裁定，會同張延賜開具
    財產清冊完畢，此經本院職權調閱上開卷宗查明屬實。而關
    係人謝平和為聲請人之胞兄亦即為受監護宣告人之伯父，其
    與被繼承人張林金美之遺產繼承與分割事宜尚無利害關係，
    且出具同意書願意擔任本件特別代理人，核與前揭法律規定
    ，尚無不合，從而，聲請人聲請選任謝平和於受監護宣告人
    張乃臻辦理被繼承人張林金美遺產繼承與分割相關事宜之特
    別代理人，於法有據，應予准許。
五、依家事事件法第97條，非訟事件法第21條第1 項，裁定如主
    文。
六、如不服本裁定，應於裁定送達後10日內向本院提出抗告狀，
    並繳納抗告費新臺幣1,000 元。
中　　華　　民　　國　　111 　年　　7 　　月　　19　　日
　　　　　　　　　家事庭司法事務官　  謝昆達